【裁判字號】    97,交聲,1562
【裁判日期】    970908
【裁判案由】    違反道路交通管理處罰條例聲明異議
【裁判全文】
臺灣臺北地方法院刑事裁定    97年度交聲字第1562、1563號
原處分機關  臺北市交通事件裁決所
受  處分人  甲  ○
上列受處分人因違反道路交通管理處罰條例案件，對於台北市交
通事件裁決所97年6月4日所為之二處分（原處分：北市裁二字第
裁22－A00000000、22－1AD134906號），聲明異議，本院裁定如
下：
    主  文
原處分均撤銷。
甲○均不罰。
    理  由
一、按法院受理交通事件，準用刑事訴訟法之規定，道路交通管
    理處罰條例（下稱條例）第89條前段定有明文，是刑事訴訟
    法第154條第2項「犯罪事實應依證據認定之，無證據不得認
    定其犯罪事實」規定及最高法院40年臺上字第86號判例所揭
    示「事實之認定，應憑證據，如未能發現相當證據，或證據
    不足以證明，自不能以推測或擬制之方法，為裁判基礎」之
    旨，於法院審理行為人違反道路交通管理處罰條例案件時，
    當有其適用；再據前揭意旨，當法院踐行調查證據程序完畢
    後，如就原處分機關所認定違規事實仍有合理懷疑，應對受
    處分人為有利之認定，是刑事訴訟法上之罪疑唯輕或罪疑唯
    有利於被告之原則，於法院審理交通聲明異議案件時，亦有
    所適用。
二、原處分意旨以：受處分人甲○所有車牌號碼AUZ-503號重型
    機車因在臺北市○○○路○段劃有紅線之禁止臨時停車處違
    規停車，而分別於民國97年3月28日17時10分、同年4月7日
    13 時48分經逕行舉發「在禁止臨時停車處所停車」，原處
    分機關乃依道路交通管理處罰條例第56條第1項第1款規定，
    分別裁處罰鍰新台幣（下同）600元，有原處分機關違反道
    路交通管理事件裁決書二件在卷可稽。
三、異議意旨略以：受處分人固不爭執其所有上開機車於97年3
    月28日至同年4月7日間在臺北市○○○路○段劃有紅線之禁
    止臨時停車處違規停車並經舉發之事實，惟堅決否認係自己
    所停，辯稱：伊是開便當店，AUZ─503之重型機車是伊所有
    ，是有一叫乙○○之男子，他於97年3月27日當天早上十點
    多來伊經營之便當店應徵，伊當天中午11點到1點即指示乙
    ○○騎乘該機車外送便當，乙○○在中午1點許送完便當有
    把機車騎回來，當天下是4點半再來上班，伊於傍晚6時許又
    指示乙○○騎乘該機車出去外送便當，但是乙○○就沒有再
    回來，之後伊就因機車遭侵占到派出所去報案，所以裁決書
    所載97年3月28日及同年4月7日的違規並不是伊本人去停的
    等語。
四、經查：車牌號碼AUZ-503號重型機車係異議人甲○所有，該
    車於97年3月28日至同年4月7日間在臺北市○○○路○段禁止
    臨時停車處違規停車並經警舉發之事實，為異議人甲○所是
    認，並有原處分之裁決書二紙在卷可憑，此部分違規事實堪
    以認定。惟異議人一再辯稱其非為本件違規之實際行為人，
    並以前詞置辯，且查，異議人所辯該機車於97年3月27日傍
    晚遭其受僱人乙○○所侵占一節，有其提出於97年3月27日
    22時0分許至臺北市政府警察局信義分局福德街派出所報案
    機車遭他人侵占之報案三聯單一紙為證，並有臺北市政府警
    察局信義分局於97年7月8日所函送本院之異議人於97年3月
    27日晚間報案時所製作之調查筆錄一份可稽。依該筆錄所載
    ，異議人甲○於97年3月27日22時14分即在派出所向警員陳
    稱：其經營便當店，有一自稱「乙○○」男子到店中應徵外
    送便當工作，當日傍晚6時有叫「乙○○」騎乘所有之車牌
    號碼AUZ-503號重型機車出去送便當，然後「乙○○」到6時
    30 分都沒有回來，打電話也沒回應，所以認為機車已經被
    「乙○○」侵占，故到警局報案等語。與本案所陳異議理由
    之情節，前後均屬一致，且衡情本案二次裁罰之舉發時間分
    別係97年3月28日、同年4月7日，均在異議人報案時間之後
    ，衡情異議人於未知會被開罰單之情狀下，即先報案，顯非
    係為規避本違規處分之罰款而為，則其於報案時所述機車係
    遭「乙○○」侵占一節，當有相當可信度。再參以臺北市政
    府警察局信義分局亦根據異議人所提侵占告訴，於97年5月8
    日將犯罪嫌疑人乙○○涉犯侵占罪嫌移送台北地方法院檢察
    署，有該分局刑事案件移送書一份在卷可稽。參前之說明，
    本案自應為有利於異議人即受處分人之認定。
五、綜上所述，本件異議人否認其係本件違規行為之實際行為人
    ，應屬可信，且原處分機關亦未提出積極證據證明異議人為
    實際違規之行為人，參酌全案卷證，本件自應為有利於受處
    分人之認定，不得遽予處罰。上開原二處分意旨以受處分人
    違反道路交通管理處罰條例第56條第1項第1款各處罰鍰600
    元，尚有未洽。從而本件受處分人之異議為有理由，自應由
    本院將原處分機關之上開二處分均撤銷，改諭知受處分人均
    不罰，以資適法。
據上論斷，依道路交通案件處理辦法第20條前段，裁定如主文。
中     華    民    國    97    年    9    月    8    日
                  刑事第十五庭  法  官  孫惠琳
以上正本證明與原本無異。
如不服本裁定，應於送達後5日內，向本院提出抗告狀。
                                書記官  郭錦賢
中     華    民    國    97    年    9    月    8    日


司法院資訊處製作；財團法人民間司法改革基金會備份。
